【裁判字號】    90,交聲,16
【裁判日期】    900109
【裁判案由】    違反道路交通管理處罰條例聲明異議
【裁判全文】
臺灣苗栗地方法院交通事件裁定                        九十年度交聲字第一六號
    異議人即
    受處分人  甲○○
右列受處分人因違反道路交通管理處罰條例案件，對於交通部公路局新竹區監理所苗
栗監理站於中華民國九十年一月九日所為之處分（原處分案號：苗稽駕字第五四─Ｆ
00000000號），聲明異議，本院裁定如左：
    主      文
原處分撤銷。
甲○○不罰。
    理      由
一、原處分機關係以受處分人即異議人甲○○於民國八十九年十二月二十五日晚上八
    時五分許，駕駛車號ＬＮ─三八二三號自小客車，行經苗栗市○○路與正發路口
    處欲右轉英才路，本應注意汽車行駛時，駕駛人應隨時注意車前狀況採取緊急措
    施，以防肇事，而依當時情形又非不能注意，竟疏未注意車前狀況，適由傅智弘
    駕駛車號ＳＬＬ─八一二號機車由南往北行駛於英才路上，途經該路口，甲○○
    駕車左前車頭撞及傅智弘機車左側，致傅智弘受有左側橈骨骨折、左側尺骨骨折
    、左側足部厭碎傷等之傷害，詎受處分人駕車肇事致人受傷後，竟未採取救護或
    其他必要之措施，並向警察機關報告，而逕行駕車駛離，經警查獲並以受處分人
    有違反道路交通管理處罰條例第六十二條第一項規定之行為掣單舉發，原處分機
    關並於九十年一月九日，就受處分人肇事致人受傷逃逸部分依道路交通管理處罰
    條例第六十二條第一項及第六十七條第一項之規定裁處吊銷異議人駕駛執照並永
    久禁考之處分。
二、按所謂肇事逃逸所要苛責者係以處罰肇事後逃逸之駕駛人為目的，俾促使駕駛人
    於肇事後能對被害人即時救護，以減少死傷，惟若肇事者並無逃逸之故意，自無
    法遽此處罰駕駛者。
三、訊據受處分人甲○○堅決否認有任何違反前揭道路交通管理處罰條例第六十二條
    第一項後段規定之肇事致人受傷逃逸行為，辯稱：事故位置地處荒涼，復未攜帶
    行動電話，遂沿英才路向南行駛以尋找公共電話求援，適經五百公尺前之富美家
    便利商店前雖有ＩＣ公用電話機一只，惟身上僅有光學公用電話卡，無法使用，
    遂再沿原路繞回事發現場，因伊自用小客車本身爆胎，速度較慢，來回約費時一
    、二十分鐘，並非肇事逃逸等語。經查：
（一）本件車禍發生地點為苗栗市○○路與正發路口，地處非繁華處，時間則為晚上
      八時五分許等情，業經證人即查獲乙○○○○到庭結證稱：事故現場附近較暗
      ，附近沒有住家等語屬實，並有現場照片七幀附卷可參。
（二）本件受處分人自承於事故發生後雖未下車救護傷者傅智弘，惟係因開車沿路找
      尋公用電話，隨後自行折返現場一情，亦經證人即乙○○○○證述：伊接獲勤
      務中心通報抵達事故地點之時間為八時十五分，即在現場畫圖拍照，約二十五
      分鐘後，伊正準備離開時，受處分人甲○○駕車折回現場，並告知其即為駕車
      肇事之人，伊即就其自小客車拍照後再帶回警局製作筆錄等語屬實，並有苗栗
      地方法院檢察署九十年度偵字第一七０號影卷所附受處分人甲○○於事故當晚
      九時三十分在苗栗縣警察局苗栗分局北苗派出所製作之筆錄可考及在英才路上
      之富美家便利商店前設置之ＩＣ公用電話機照片四幀在卷可參，衡情，受處分
      人若有逃逸故意，應無自動將駕車駛回事故現場並主動告知警員處理之理。另
      受處分人駕駛之車號ＬＮ─三八二三號自小客車左前車輪爆胎，開車速度應該
      較慢等情，亦經證人謝駿宏結證屬實，並有該自小客車左前車輪爆胎照片附於
      前述偵查卷，經本院調卷查核無訛，有影卷一宗在卷可稽，則其辯稱尋找公用
      電話及其自用小客車本身爆胎，速度較慢，待折返事故現場來回約費時一、二
      十分鐘，並非肇事逃逸等語，尚可採信。則原處分機關依違反前揭道路交通管
      理處罰條例第六十二條第一項及第六十七條第一項之規定遽予以裁處吊銷異議
      人駕駛執照並永久禁考之處分即有未洽，原處分應予撤銷，並為不罰之諭知。
      據上論斷，應依道路交通案件處理辦法第二十條，裁定如主文。
中      華      民      國    九十    年     三     月      二十二      日
                        臺灣苗栗地方法院交通法庭
                                      法 官  黃  賢  婷
右正本證明與原本無異。
如不服本裁定，應於裁定送達後五日內向本院提出抗告狀。
                                      書記官  李  學  詩
中      華      民      國    九十    年     三     月      二十二      日


司法院資訊處製作；財團法人民間司法改革基金會備份。
